【裁判字號】    88,簡上,217
【裁判日期】    890614
【裁判案由】    損害賠償
【裁判全文】
臺灣高雄地方法院民事判決  八十八年度簡上字第二一七號
    上  訴  人  甲○○
    被上訴人    乙○○○
右當事人間損害賠償事件，上訴人對於中華民國八十八年四月二十三日本院鳳山簡易
庭八十六年度鳳簡字第一０九九號第一審判決提起上訴，本院判決如左：
    主  文
上訴駁回。
第二審訴訟費用由上訴人負擔。
    事  實
甲、上訴人方面：
一、聲明：
（一）原判決不利上訴人部分廢棄。
（二）右開廢棄部分被上訴人在第一審之訴及假執行之聲請均駁回。
二、陳述：除與原審判決書所載者相同茲予引用外，補稱：
（一）本件原審法院認上訴人將被上訴人之所有傢俱搬拖至屋外，致有損壞，應負損
      害賠償之責，並據證人張簡灶元所供實際修理費用之證詞，判令上訴人應如數
      賠償新台幣（下同）四萬四千九百元，惟證人張簡灶元對其所修復之傢俱，其
      所損壞之原因，於原審法院證稱，損壞係打壞的、敲壞的，亦即該四萬四千九
      百元之修理費，所修理之傢俱其損壞部分，並非因搬移或拖拉所造成之損壞，
      而係遭人故意破壞所致，茲上訴人僅有搬移及拖拉傢俱之行為，為原審法院所
      認定之事實，則原審判決未審酌證人張簡灶元所供損壞之造成原因，遽為不利
      上訴之判決，自欠允當。該等傢俱既係遭人故意破壞，致須支付修理費，即予
      上訴人無關，被上訴人之請求，即無理由。
（二）系爭建物，雙方雖曾各自使用部分建物，然並無分管之約定，此觀勘驗筆錄載
      有上訴人陳稱，將部分建物借予被上訴人之夫作生意用，被上訴人之夫則每月
      補貼上訴人一萬五千元可知，原審法院以雙方有分管之約定，不得請求不當得
      利云云，應屬誤會。
（三）縱認上訴人應負損害賠償之責，然：
    １‧本件座落高雄縣鳳山市○○段店尾小段七三地號、六八地號、六九－二地號
        及地上建物，建號五四，門牌編號鳳山市○○路七一號為上訴人與被上訴人
        之子林志忠共有，上訴人之應有部分為八分之三，林志忠之應有部分八分之
        五，此有卷附土地及建物登記簿謄本可查。而該棟建物及基地，目前均由被
        上訴人使用中，因被上訴人使用範圍逾越其子林志忠之應有權利，而全部予
        以使用，復未經上訴人之同意，是被上訴人自應負給付不當得利之義務，從
        而，上訴人以對被上訴人此項不當得利之債權，抵銷本件損害賠償債務，應
        無不合。
    ２‧被上訴人於民國八十三年十月以前，均按月給付上訴人新台幣一萬五千元，
        而自八十三年十一月起迄今，被上訴人分文未付，上訴人以本項債權抵銷本
        件之債務，被上訴人尚應給付數十萬元予上訴人，上訴人請求駁回被上訴人
        之請求，自屬有據。
    ３‧據查，被上訴人係將該房地出租予他人營業，果爾，被上訴人應依實際收取
        之租金，將其中八分之三交付予上訴人，始為合法，被上訴人尚無權全部予
        以據為己有。依鳳山市○○街之房租水準，相同地段，相同面積之店面，每
        月租金約為十萬元，從而，被上訴人如將店面出租，則每月應給付予上訴人
        之金額則為三萬七千五百元，上訴人據以主張抵銷，亦無不合。
（四）蒙鈞院勸諭和解，為求避免訟累，上訴人同意給付被上訴人二千元，但被上訴
      人須同意另行給付上訴人相當於租金之金額。
乙、被上訴人方面：
一、聲明：請求判決：
（一）上訴駁回。
（二）第二審訴訟費用由上訴人負擔。
二、陳述：與原審判決書所載者相同茲予引用外，補稱：
    上訴人一再指稱被上訴人應給付房租每月一萬伍仟元給上訴人，被上訴人實無法
    接受，因高雄縣鳳山市○○路七一號房屋（即隆興傢俱行所在地）乃被上訴人之
    夫留下，所有權登記於被上訴人之子林志忠名下，與上訴人共同持分，林志忠持
    有八分之五，上訴人持有八分之三，被上訴人自無需給付租金予上訴人。
三、證據：援用原審提出之證據。
丙、本院依職權調閱臺灣高雄地方法院檢察署八十五年度偵字第二四０八七號、八十
    六年度執他字第四三九三號及臺灣高雄地方法院八十六年度易字第三一三號案卷
    。
    理  由
一、本件被上訴人起訴主張：上訴人係被上訴人之大伯，兩造因共有產業隆興家具行
    之經營權與共有房屋之租賃權發生爭吵，嗣於八十五年九月十六日上午九時許，
    二人因前開糾紛發生爭執，上訴人竟將被上訴人所經營位於高雄縣鳳山市○○路
    七十一號隆興家具行之家具丟棄至騎樓下，致家具損壞多處，被上訴人因而支出
    修理費八萬一千元，為此，依據侵權行為法律關係，訴請判決上訴人應如數給付
    被上訴人，及自起訴狀繕本送達翌日起至清償日止按年息百分之五計算之利息，
    另願供擔保請准宣告假執行，並引用刑事卷證資料。
二、上訴人則以：上訴人因身體羸弱，雖有移動部分家具，但並無毀損之行為，被上
    訴人提出家具毀損之照片並非當場所拍攝，而家具既僅受輕微之損壞，其修復費
    用不可能達八萬一千元之多。縱認為上訴人應負損害賠償責任，然本件座落高雄
    縣鳳山市○○段草店尾小段七三地號、六八地號、六九－二地號及地上建物，建
    號五四，門牌編號鳳山市○○路七一號為上訴人與被上訴人之子林志忠共有，上
    訴人之應有部分為八分之三，林志忠之應有部分八分之五，而該棟建物及基地，
    目前均由被上訴人使用中，先前被上訴人按月給付上訴人一萬五千元之損害金，
    惟自八十三年十月起被上訴人即未支付任何補償，爰依據不當得利之法律關係，
    主張以八十三年十一月起至八十六年十二月止之損害金共五十七萬元與被上訴人
    抵銷本件債務。又證人張簡灶元對渠所修復之傢俱損壞原因，於原審法院證稱，
    係遭人打壞，亦即並非因搬移或拖拉所造成之損壞，而係遭人故意破壞所致，茲
    上訴人僅有搬移及拖拉傢俱之行為，該等傢俱既係遭人故意破壞，致須支付修理
    費，即與上訴人無關，被上訴人之請求，應無理由。此外，系爭建物，並無分管
    之約定，原審法院以兩造有分管契約，不得主張抵銷，顯有誤會等語資為抗辯。
三、本件被上訴人主張其所有之系爭家具於八十五年九月十六日九時許遭上訴人搬拖
    棄置於騎樓下，業據其提出照片為證，並經本院調閱臺灣高雄地方法院檢察署八
    十五年度偵字第二四０八七號及八十六年度執他字第四三九三號案卷無訛，復為
    上訴人所不爭執，自堪信為真實。
四、被上訴人另主張系爭家具因上訴人之搬拖而受損，經被上訴人送修，支出部分修
    理費計四萬四千九百元，然為上訴人所否認，辯稱：其只有搬動系爭家具，並未
    故意敲打，且系爭家具損壞之程度極其輕微，修理費用不可能如此高。是本件所
    應審究者厥為系爭家具是否因上訴人之搬移而受損，以及修理費用是否為四萬四
    千九百元？
五、經查被上訴人與上訴人於前揭時日，因細故爭吵，上訴人氣憤之餘將系爭家具搬
    拖至屋外，致家具有所損壞，業據被上訴人提出估價單，並經本院調閱臺灣高雄
    地方法院八十六年度易字第三一三號案卷所附被上訴人於當日所拍之照片十二幀
    無訛，而系爭家具原係待出售之全新木製家具，上訴人之搬拖行為既出於氣憤，
    自不可能小心翼翼，拖拉之間，系爭家具因摩擦地面，造成破裂損壞，依據經驗
    法則，尚非難以想像之事，被上訴人主張系爭家具因上訴人之搬拖行為而損壞，
    自屬有據。證人張簡灶元於原審法官詢問前揭估價單是否渠所開立時證稱：是，
    這是修理費。被上訴人之家具被打壞，才拿來給渠修等語。故前揭證述顯係針對
    估價單之真偽而為，至系爭家具損壞之原因究為故意敲打或摩擦地面所造成，原
    審並無詢及，渠亦未為鑑定，自不能僅憑該附帶語句即認為系爭家具之損害原因
    係遭人故意敲打，故上訴人主張系爭家具損壞係他人故意破壞所致，非其搬拖行
    為造成，與其無關云云，尚非可採。次查系爭家具中由展揚家具行所修復部分，
    修理費計為四萬四千九百元，業據證人即該家具行之負責人張簡灶元於原審中結
    證屬實，並有估價單二紙附於前開刑事卷宗可稽，堪信為真實，查系爭家具原係
    待出售之全新木製家具，數量亦不甚少，上訴人雖辯稱系爭家具所受損害極輕微
    ，修理費不應如此高云云，惟並未舉證以實其說，尚難遽以採信。
六、至被上訴人以隆興家具行所在之建物及基地，目前均由被上訴人使用中，因被上
    訴人使用範圍逾越其子林志忠之應有權利，復未經上訴人之同意，而全部予以使
    用，又被上訴人擅將前開房地出租與他人營業，被上訴人應負給付不當得利之義
    務，據此，主張對被上訴人抵銷本件損害賠償債務云云，經查：系爭家具行所在
    地為上訴人與被上訴人之子林志忠共有，應有部分各為八分之三及八分之五，亦
    據上訴人提出土地及建物謄本各一份為憑，復為兩造所不爭執，堪信為真。惟按
    分別共有之各共有人，按其應有部分對於共有物之全部有使用收益之權，所謂應
    有部分，係指分別共有人得行使權利之比例，而非指共有物之特定部分，因此分
    別共有之各共有人，得按其應有部分之比例，對於共有物之全部行使權利（五十
    七年台上字第二三八七號判例參照）。亦即應有部分乃係抽象存在於共有物之全
    部，各共有人不得就共有物之特定部分行使權利。本件前揭房地係上訴人與被上
    訴人之子所共有，縱認上訴人對被上訴人就被上訴人占用該房地有不當得利請求
    權，然因該不當得利之債權請求權亦源自於被上訴人對共有物之占用，解釋上自
    應受分別共有物其應有部分係抽象存在於共有物之全部，而非特定於某部分之概
    念拘束，故該不當得利返還請求權縱認存在，亦屬不可分之債權，自不能由上訴
    人以個人之債務單獨主張抵銷，是上訴人前開主張亦屬無據。
七、按故意或過失不法侵害他人權利者，負損害賠償責任。又不法毀損他人之物者，
    應向被害人賠償其物因毀損所減少之價額，民法第一百八十四條第一項前段及第
    一百九十六條分別定有明文。又依民法第一百九十六條請求賠償物被毀損所減少
    之價額，得以修復費用為估定之標準，但以必要者為限（最高法院七十七年五月
    十七日第九次民事庭會議決議參照）。本件上訴人之搬拖行為，造成系爭家具之
    損壞，以致被上訴人支出修理費四萬四千九百元，受有如數之損失，被上訴人自
    得向上訴人請求損害賠償。據此，被上訴人主張上訴人應負損害賠償責任，自屬
    可信，上訴人所稱未造成被上訴人之損失及所為抵銷之抗辯云云，委無可採。從
    而，被上訴人本於侵權行為之法律關係，訴請上訴人給付四萬四千九百元，及自
    八十六年四月二日起至清償日止，按年息百分之五計算之利息，並陳明願供擔保
    請求宣告假執行，為有理由，應予准許。原審本於前開理由為上訴人敗訴之判決
    ，即屬正當而無違誤，上訴意旨指陳原審判決不當，請求廢棄改判，並無理由，
    應予駁回。
八、據上論結，本件上訴為無理由，依民事訴訟法第四百三十六條之一第三項、第四
    百四十九條第一項、第七十八條，判決如主文。
中    華      民      國      八十九    年      六      月    十四      日
                              臺灣高雄地方法院民事第二庭
~B審判長法官  謝靜雯
~B法      官  陳信伍
~B法      官  黃國川
右為正本係照原本作成。
本件不得判決。
中    華      民      國    八十九    年      六      月      十四      日
~B法院書記官  呂素珍


司法院資訊處製作；財團法人民間司法改革基金會備份。
